---
title: 'Python基础'
author: "Ahora"
date: "2023-12-15"
output: 
  html_document:
    toc : true
    toc_float : true
---

# 第一章：对象与变量

## 1.1 数据类型概述

Python中六种标准数据类型

- 数字 Number
- 字符串 String
- 列表 List
- 元组 Tuple
- 字典 Dictionary
- 集合 Set
- 布尔 bool

### 1、数字

```{python}
x1 = 10
x2 = 10.0
print(x1,x2)
```

```{python}
print(type(x1),type(x2))
```

### 2、字符串

```{python}
x3 = "hello world"
print(type(x3))
```

### 3、列表（有序对象）List

```{python}
lst = [1,2,3,4,5]
print(lst)
print(type(lst))
```

```{python}
lst2 = [1,2.5,"low",[1,2,3]]
print(lst2[0])
```

### 4、元组（不可变的列表，不能二次赋值）

```{python}
tup = (1,2,3,4,5)
lst = [1,2,3,4,5]
lst[0] = 100
print(lst)
```

### 5、字典dict

由key和value构成，无序对象

```{python}
dic = {"a":100, "b":"hello"}
print(dic)
print(type(dic))
```

### 6、布尔

```{python}
print(True == 1)
print(False == 0)
print(True * 10)
```

### 7、对象转换

- int()
- float()
- str()

```{python}
var1 = 10
var2 = float(var1)
print(var2,type(var2))
```

```{python}
var3 = str(var1)
print(var3,type(var3))
```

```{python}
print(var2 + 1)
```

```{python}
var4 = 10.8
print(int(var4))
```

四舍五入使用round()函数

## 1.2 变量

变量命名规则

- 第一个字符必须是字母或_
- 变量名不能和功能性名字重合
- 不要有空格
- 常规命名法：下划线连接小写英文单词
- 大驼峰命名法：每个单词首字母大写

### 1、多变量赋值

```{python}
a = b = c = 1
d, e, f = 3,4,5
print(a,b,c,d,e,f)
```

## 1.3 运算符

### 1、算数运算符

取模，返回除法的余数

```{python}
a = 21
b = 9
c = a % b
print(c)
```

次方

```{python}
a, b = 2, 3
c = a**b
print(c)
```

取整除数

```{python}
a, b = 10, 4
c = a//b
print(c)
```


### 2、比较运算符

结果是True和False

### 3、逻辑运算符

结果是True和False

- and
- or
- not

布尔函数bool()

只有0，None，空字符串，空列表，空字典为False

```{python}
a, b, c = 10.0, 0, "hello"
print(bool(a))
print(bool(b))
print(bool(c))
```

### 4、成员运算符

- in
- notin

```{python}
lst = [1,2,3,4,5]
dic = {"a":1 , "b":2, "c":3}
st = "abcdef"
```

```{python}
print(1 in lst)
print("d" in dic)
print("b" in st)
print("h" in st)
```

## 1.4 注释

```{python}
m = []
for i in range(10):
  m.append("h"*i)
  #print(m)
print(m)
```

# 第二章：序列及序列常用操作

## 2.1 序列

每个元素会被分配一个序号，即元素的位置，即索引

序列有顺序，字典没顺序

序列没有key，只能通过位置对应值

## 2.2 序列的通用操作

可变序列list和不可变序列tuple、string都可用

### 1、判断元素是否属于序列

```{python}
lst = [1,2,3,4,5]
a,b = 1,10
print(a in lst)
print(b not in lst)
```

### 2、链接和重复

```{python}
lst1 = [1,2,3]
lst2 = ['a', 'b']
print(lst1 + lst2)
print(lst1*3, lst2*2)
```

### 3、下标索引（指向列表中的一个元素）

```{python}
lst = [1,2,3,4,5,6,7,8]
print(lst)
print(lst[0],lst[2],lst[7])
print(lst[-1],lst[-3])
lst[4] = "hello"
print(lst)
```

### 4、切片（指向列表中的多个元素）

切片是左闭右开的

```{python}
print(lst)
```

第一个到第二个

```{python}
print(lst[0:2])
```

第三个到第五个

```{python}
print(lst[2:5])
```

倒数第三个到倒数第二个

```{python}
print(lst[-3:-1])
```

### 5、步长

```{python}
print(lst)
print(lst[2:7:2])
print(lst[:6:3])
print(lst[1::2])
print(lst[::2])
```


```{python}
lst = "abcdefgh"
print(lst)
print(lst[2:7:2])
print(lst[:6:3])
print(lst[1::2])
print(lst[::2])
```

### 6、序列的内置全局函数

```{python}
lst = [1,2,3,4,5,6,7,8,9,0]
print(len(lst))
print(max(lst),min(lst),sum(lst))
```

```{python}
lst = [1,2,3,4,5,6,7,8,9,0]
# .index方法，从列表中找某个值第一个匹配项的索引位置
print(lst.index(2))
```


```{python}
# .count方法，计算值出现的次数
lst = [1,2,3,4,1,2,1,1,4]
print(lst.count(4))
```

```{python}
# .append方法，向列表里添加元素
name1 = ['小明', '小红']
print(name1 + ['团支书'])
name1.append('团支书')
print(name1)
```


## 2.3 列表和元组的常用操作

### 1、列表特征

- 一个列表中可包含任意对象
- 序列顺序不能改变，通过下标索引访问序列中的值
- 可随意变换列表长度，相当于指定新的列表
- 可原位改变

```{python echo=TRUE}
lst1 = [1,2,3,'a','b','c',[1,2,3]]
print(lst1)
```

R语言中一个向量只能保存一种数据类型，int会强制转换为str

```{r echo=TRUE}
l = c(1,2,3,'a','b','c')
l
l[2]
```

### 2、生成器

- range()是生成器，指向了一个范围，生成的都是整数
- range(5)代表指向了0，1，2，3，4
- range(2,5)代表指向2,3,4
- range(0,10,2)代表指向了0,2,4,6,8，第三个2代表步长
- range中间是逗号，不是冒号
- range本身不是列表，但是可以索引

```{python}
a = range(10)
print(a)
print(type(a))
```

将生成器变为列表

```{python}
a = range(10)
lst = list(range(4,10,2))
print(lst)
```

```{python}
m = range(10)
print(m)
print(m[2], m[-1], m[5])
```

R语言中的列表生成

```{r}
k <- 1:10
k
```

```{r}
k <- seq(1,10,2)
k
```

### 3、列表的常用操作

#### （1）添加元素

```{python}
lst = list(range(10))
print(lst + [1,2,3])
```

```{python}
lst.append('a')
print(lst)
```

```{python}
# append会将对象像元素一样加在列表中
a = [1,2,3]
b = [3,4,5]
a.append(b)
print(a)
```

```{python}
# extend会将列表直接拼接在一起
a = [1,2,3]
b = [3,4,5]
a.extend(b)
print(a)
```

#### （2）删除元素

```{python}
lst = list(range(10))
print(lst)
```

```{python}
# remove是方法，删除值为某数的值
lst.remove(5)
print(lst)
```

```{python}
# del是语句
del lst[0]
print(lst)
```

```{python}
del lst[2:4]
print(lst)
```

```{python}
# clear方法删除整个list所有值
lst.clear()
print(lst)
```

#### （3）插入元素

```{python}
lst = [1,2,3]
# 在第一个元素前插入a
lst.insert(0,'a')
print(lst)
```

```{python}
lst.insert(2,'b')
print(lst)
```

#### （4）复制

```{python}
x = list(range(10))
m = x
print(x)
print(m)
```

```{python}
x[2] = 101
print(m)
```

x和m都指向了同一个引用，该引用变化后，二者都变化

```{python}
x = list(range(10))
m = x.copy()
x[2] = 101
print(m)
```

此时x变化后，m不变化

#### （5）排序

```{python}
# .sort()方法
lst1 = [1,222,3,35,2]
lst2 = ['asd', 'sdfg' , 'fzc']
lst1.sort(reverse = False)
lst2.sort()
print(lst1)
print(lst2)
```

R语言中的排序

```{r}
ls <- c(21,3,45,6,213)
sort(ls)
```

```{python}
# sorted函数，排序并复制
lst1 = [1,222,3,35,2]
lst3 = sorted(lst1)
print(lst1, lst3)
```

### 4、元组的常用操作

```{python}
# 当元组只有一个值时，需要在后面加逗号
tup4 = (50,)
```


- 索引、切片、步长和list一样
- 不能删除某个元素，只能删除整个元组
- 不能做元素添加，排序

```{python eval=F}
tup = (1,2,3,4,5)
del tup[1]
```

```{python eval=F}
tup = (1,2,3,4,5)
del tup
tup
```

```{python}
# list转tuple
lst = list(range(10))
tup = tuple(lst)
print(tup)
# tuple转list
print(list(tup))
```

## 2.4 字符串的常用操作

### 1、字符串引号

```{python}

```

